臺灣高等法院臺南分院刑事判決　　　　　　　 九十一年度上訴字第三四八號　 Ｇ
　　　上　訴　人　臺灣臺南地方法院檢察署檢察官
　　　被　　　告　乙　○　○
右上訴人因被告偽造文書案件，不服臺灣臺南地方法院九十年度訴字第一四八五號中
華民國九十一年一月二十五日第一審判決（起訴案號：臺灣臺南地方法院檢察署九十
年度偵字第一一三六四號），提起上訴，本院判決如左：
      主      文
原判決撤銷。
乙○○行使偽造私文書，足以生損害於公眾及他人，處有期徒刑肆月，如易科罰金以
參佰元折算壹日。內政部警政署公路警察局所掣製之公警局字（83）0000000
號舉發違反道路交通管理事件通知單收受通知聯者簽章處（含移送聯、通知聯、迴覆
聯、存查聯）之「丁○○」署押壹枚，沒收之。
      事      實
一、乙○○於民國八十五年十二月間，經其老闆借調予綽號「小董」之人，乙○○之
    老闆復介紹綽號「小董」之人向劉高明借得車牌號碼ＴＢ－五七九五號自用小貨
    車使用。詎乙○○於八十五年十二月十五日下午一時二十分許，駕駛上開車牌號
    碼ＴＢ－五七九五號自用小貨車，行經國道一號高速公路北向二七四公里（台南
    縣後壁鄉）處，因違規無照駕駛，遭交通警察攔下盤查。詎乙○○為脫免被開告
    發罰單處罰，竟冒用其兄丁○○（現已改名為徐智祥）之名義，在內政部警政署
    公路警察局所掣製之公警局字（83）0000000號舉發違反道路交通管理事
    件通知單之收受通知聯者簽章處（含移送聯、通知聯、迴覆聯、存查聯），偽造
    「丁○○」之署押一枚，以示業收受該告發通知單，再交還交通警員甲○○收執
    ，足生損害於丁○○（即徐智祥）之名譽及警察機關對於交通違規處罰案件管理
    之正確性。
二、案經臺灣高等法院台南分院檢察署函送臺灣臺南地方法院檢察署檢察官偵查起訴
    。
      理      由
一、訊據被告乙○○坦承有於前揭時地，因違規無照駕駛車牌號碼ＴＢ－五七九五號
    自用小貨車，遭交通警察攔下盤查之事實，惟矢口否認冒名偽簽並行使偽造私文
    書犯行，辯稱：伊無在違規通知單上冒其兄丁○○名義簽名，伊二哥丙○○都是
    用伊和伊哥哥丁○○的名字簽名云云。而證人即被告之二哥丙○○則證稱：八十
    五年十二月十五日下午，伊開車在高速公路，因違規遭警開單告發，伊乃冒用其
    兄丁○○名義簽名於告發單上云云。
二、經查：
（一）被告乙○○於本審審理時坦承其確有於八十五年十二月十五日下午一時二十分
      許，駕駛車牌號碼ＴＢ－五七九五號自用小貨車，行經國道一號高速公路北向
      二七四公里（台南縣後壁鄉）處，因違規無照駕駛，遭交通警察攔下盤查之事
      實（見本院九十三年二月二十五日審判筆錄），且參以證人即交通警員甲○○
      於本審審理時證稱：「（問：是否知道當時坐在駕駛座的人簽發告發單？）是
      的，我有請他書寫他的姓名‧‧‧」（見本院九十三年二月二十五日審判筆錄
      ）等語，則堪信本件舉發違反道路交通管理事件通知單之收受通知聯者簽章處
      「丁○○」之署押一枚，應係當時坐在駕駛座之被告乙○○所簽。此外復有上
      開舉發違反道路交通管理事件通知單在卷可稽。
（二）又經原審法院於八十九年十一月七日，審理八十九年度訴字第一０二四號被告
      劉高明偽造文書案件時，諭知劉高明及乙○○當庭書寫「丁○○」及「丁○○
      」之相關基本資料暨乙○○書寫之證人結文，並將上開書寫資料連同劉高明平
      日書寫之記事本、警卷所附交通違規單上之簽名「丁○○」、交通違規單簿中
      所附紙條（其上記載「丁○○」之基本年籍資料）等資料，送憲兵學校鑑驗結
      果認：內政部警政署國道公路警察局第四警察隊刑事案件偵查卷宗所附舉發違
      反道路交通管理事件通知單上「收受通知聯者簽章」欄內「丁○○」簽名筆跡
      ，與交通違規單簿中所附紙條上記載「丁○○、56.11.6南市○○街三十九巷
      一二四號」等筆跡、89.11.7日乙○○所書寫之「丁○○」等筆跡、證人結文
      上「乙○○」簽名筆跡間，書寫之個性、慣性、特徵、筆劃關連及組織方式均
      相同，但與89.11.7劉高明所書寫之「丁○○」等筆跡、臺灣臺南地方法院檢
      察署八十九年度偵緝字第四七八號偵查卷第四十六頁徐智祥書寫之「丁○○」
      簽名筆跡間，書寫之個性、慣性、特徵、筆劃關連及組織方式不同，此有憲兵
      學校九十年三月二十三日（九０）執正字第一三七八號函所檢附之鑑定書一份
      附卷可稽（見原審八十九年度訴字第一０二四號卷第六十五頁至第七十五頁）
      。可知舉發違反道路交通管理事件通知單上「收受通知聯者簽章」欄內「丁○○」簽名確為被告乙○○所書寫。又經本審將被告乙○○及證人丙○○當庭書
      寫之筆跡、記事本筆跡、警卷所附交通違規單上之簽名「丁○○」及交通違規
      單簿中所附紙條（其上記載「丁○○」之基本年籍資料）等資料，再送憲兵學
      校鑑定，鑑驗結果認：案內送鑑定資料多係當庭筆跡，經比對結果，乙○○、
      除家忠當庭書寫字跡，均有部份特徵與交通違規單上簽名、交通違規單簿附紙
      條上字跡相同，此有憲兵學校九十二年十月二十三日堅研字第０９２０００５
      １１５號函附於本審卷可稽，益證舉發違反道路交通管理事件通知單上「收受
      通知聯者簽章」欄內「丁○○」簽名字跡，確與被告乙○○之字跡相同。
（三）再者，被告乙○○係被偽造之丁○○（即徐智祥）之弟，應知丁○○（即徐智
      祥）之年籍資料，自能應交通警察之要求於空白紙上書寫丁○○（即徐智祥）
      之年籍資料。綜上，被告乙○○前開所辯，顯係事後推諉卸責之詞，不足採信
      ，證人丙○○所述，係迴護被告之詞，亦不足採信。是本件事證明確，被告乙○○犯行，堪以認定。
三、按被告乙○○在舉發違反道路交通管理事件通知單（含移送聯、通知聯、迴覆聯
    、存查聯）「收受通知聯者簽章」欄內，偽簽「丁○○」之簽名，自不待依據習
    慣或特約，單從形式上觀察，即足以知悉其文意係表示由丁○○名義出具受領收
    執該舉發違規通知單通知聯之用意證明，此與事先在印妥內容之收據上偽簽他人
    姓名之情形，無分軒輊，當然屬於刑法第二百十條所稱之私文書（參見最高法院
    八十三年度台上字第六六三一號判例意旨）。核被告冒用丁○○之名在上開通知
    單（含移送聯、通知聯、迴覆聯、存查聯）上偽造「丁○○」之署押，所為係犯
    刑法第二百十條之偽造私文書罪，其於該通知單上偽簽署押表示知悉為警舉發違
    規，並收受該通知單之意，顯然於該文書之內容有所主張，並持交取締員警處理
    ，應構成同法第二百十六條、第二百十條之行使偽造私文書罪。其偽造署押行為
    為偽造私文書之階段行為，偽造私文書之低度行為應為高度之行使偽造私文書行
    為所吸收，均不另論罪。原審疏未詳查，詳予勾稽，遽予無罪之諭知，自有未洽
    ，檢察官上訴意旨，指摘原判決不當，為有理由，自應由本院予以撤銷改判。爰
    審酌被告之素行、違規駕駛為脫免罰責即冒用他人名義影響他人權益，所產生之
    損害、與被害人之關係及犯罪後態度等一切情狀，量處如主文所示之刑，並諭知
    易科罰金之折算標準。另被告於內政部警政署公路警察局所掣製之公警局字（83
    ）0000000號舉發違反道路交通管理事件通知單之收受通知聯者簽章處（
    含移送聯、通知聯、迴覆聯、存查聯）偽造「丁○○」之署押一枚，係偽造之署
    押，應依刑法第二百十九條規定併予宣告沒收。又被告行為後，法律有變更者，
    適用裁判時之法律，刑法第二條第一項前段定有明文。查刑法第四十一條規定：
    「犯最重本刑為三年以下有期徒刑以下之刑之罪，而受六月以下有期徒刑或拘役
    之宣告，因身體、教育、職業或家庭之關係，執行顯有困難者，得以一元以上三
    元以下折算一日，易科罰金。」業於九十年一月四日修正，同年月十日經總統公
    布，同條第一項規定：「犯最重本刑為五年以下有期徒刑以下之刑之罪，而受六
    月以下有期徒刑或拘役之宣告，因身體、教育、職業、或家庭之關係或其他正當
    事由，執行顯有困難者，得以一元以上三元以下折算一日，易科罰金。但確因不
    執行所宣告之刑，難收矯正之效，或難以維持法秩序者，不在此限。」本件被告
    犯罪後，刑法第四十一條業經修正公布，兩相比較，則新法第四十一條與修正前
    同法第四十一條之規定比較，以修正後之現行新法即裁判時之法較有利於行為人
    ，自應依刑法第二條第一項前段規定，適用裁判時之法律規定，併此敘明。
據上論斷，應依刑事訴訟法第三百六十九條第一項前段、第三百六十四條、第二百九
十九條第一項前段、刑法第二條第一項前段、刑法第二百十六條、第二百十條、修正
後第四十一條第一項前段、第二百十九條、罰金罰鍰提高標準條例、第二條，判決如
主文。
本案經檢察官吳萃芳到庭執行職務。
中    華    民    國      九十三      年      三      月      十        日
                                  臺灣高等法院臺南分院刑事第三庭
                                      審判長法官  陳    義    仲
                                            法官  宋    明    蒼
                                            法官  楊    子    莊
右正本證明與原本無異。
如不服本判決，應於判決送達後十日內向本院提出上訴狀，其未敘述理由者並應於提
出上訴狀後十日內向本院補提理由書（應附繕本)。
                                      法院書記官  王    全    龍
中    華    民    國      九十三      年      三      月      十二      日
附錄法條：
刑法第二百十條：
偽造、變造私文書，足以生損害於公眾或他人者，處五年以下有期徒刑。
刑法第二百十六條：
行使第二百十條至第二百十五條之文書者，依偽造、變造文書或登載不實事項或使登
載不實事項之規定處斷。
